臺灣板橋地方法院刑事判決　　　　　　　94年度交訴字第89號
公　訴　人　臺灣板橋地方法院檢察署檢察官
被　　　告　甲○○
上列被告因公共危險案件，經檢察官提起公訴（94年度偵字第85
37號），被告於準備程序時為有罪之陳述，並經本院合議庭裁定
由受命法官獨任進行簡式審判程序審理，本院判決如下：
    主  文
甲○○駕駛動力交通工具肇事，致人受傷而逃逸，處有期徒刑陸
月，如易科罰金，以佰元折算壹日。緩刑貳年。
    事  實
一、甲○○明知其並無考領重型機車之駕駛執照，依法不得騎乘
    重型機車，竟於民國九十三年十二月十六日晚上九時五十三
    分許，騎乘車牌號碼CKX ─172 號重型機車，沿臺北縣蘆洲
    市○○○路三十六巷由北往南方向行駛，本應注意駕駛人行
    經無號誌路口，支道車應讓幹道車先行，且依當時情形，又
    無不能注意之情形，竟疏未注意，於行經臺北縣蘆洲市○○
    ○路三十三巷口時，竟未讓騎乘車牌號碼LZ9 ─462 號重型
    機車，沿臺北縣蘆洲市○○○路○道上由東往西方向行駛，
    亦行經該巷口之乙○○先行，而貿然往前行駛，使其所騎乘
    機車之左前側撞擊乙○○所騎乘機車之右側車身，致乙○○
    人車倒地，受有下背及右臀挫傷等傷害（甲○○犯過失傷害
    罪部分，業據撤回告訴，另行審結）。詎甲○○於騎車肇事
    致人受傷後，雖有停車查看，並扶起乙○○，惟乙○○因受
    傷而要求甲○○代為呼叫救護車，甲○○竟置之不理，並基
    於肇事逃逸之犯意，逕行騎乘機車離開現場，嗣因路人記下
    甲○○所騎乘機車之車牌號碼轉知乙○○，經乙○○報警後
    始循線查獲。
二、案經乙○○訴由臺北縣政府警察局蘆洲分局報請臺灣板橋地
    方法院檢察署檢察官偵查起訴。
    理  由
壹、程序方面：
　　按除被告所犯為死刑、無期徒刑、最輕本刑為三年以上有期
    徒刑之罪或高等法院管轄第一審案件者外，於第一次審判期
    日前之準備程序進行中，被告先就被訴事實為有罪之陳述時
    ，審判長得告知被告簡式審判程序之旨，並聽取當事人、代
    理人、辯護人及輔佐人之意見後，裁定進行簡式審判程序，
    刑事訴訟法第二百七十三條之一第一項定有明文。經核本件
    被告甲○○所犯係死刑、無期徒刑、最輕本刑為三年以上有
    期徒刑以外之罪，其於準備程序中就被訴事實為有罪之陳述
    ，經法官告知簡式審判程序之旨，並聽取公訴人及被告之意
    見後，本院合議庭認宜進行簡式審判程序，爰依首揭規定合
    議裁定由受命法官獨任進行簡式審判程序，合先敘明。
貳、實體方面：
一、上開被告甲○○騎乘重型機車肇事致告訴人乙○○受傷，且
    於肇事後逃逸等事實，業據被告於本院審理時坦承不諱（見
    本院卷第十八頁），核與告訴人乙○○於警詢及偵查中所述
    情節相符（見偵卷第十三頁至第十四頁、第五十四頁），且
    有診斷證明書、道路交通事故現場圖、道路交通事故調查報
    告表(一)、(二)及台灣省台北縣區車輛行車事故鑑定委員會會定
    意見書各一件暨現場照片十六幀在卷可稽，被告之自白核與
    事實相符，堪足採信。又依刑法第一百八十五條之四駕駛動
    力交通工具肇事致人受傷而逃逸罪之立法理由：「為維護交
    通安全，加強救護，減少被害人之死傷，促使駕駛人於肇事
    後，能對被害人即時救護，特增設本條，關於肇事致人死傷
    而逃逸之處罰規定」，可知如行為人於騎車肇事致人受傷後
    ，即有對被害人施以及時救護之義務，行為人縱於肇事後未
    立即逃逸，而曾短暫停留於現場，然若行為人未得被害人同
    意或未對被害人施以及時救護或呼叫救護，即自行離去者，
    仍不能以其曾停車查看，而卸免其救護之義務。是被告先前
    曾辯稱伊有停車抱起告訴人乙○○等語，雖亦與告訴人於警
    詢中陳稱：「事後對方騎士有下車來拖我」等語相符（見偵
    卷第十三頁反面），然卻未將告訴人送醫診治或報警處理或
    留下聯絡方式，即逕自騎車離去，顯難認被告已履行其及時
    救護之義務，是被告先前此部分辯詞，要難為其有利之認定
    。綜上，足認被告應有肇事逃逸之犯意甚明。故本件事證明
    確，被告犯行洵堪認定。
二、核被告所為，係犯刑法第一百八十五條之四肇事逃逸罪。審
    酌被告無駕駛執照竟仍騎乘重型機車上路，為高危險之駕駛
    行為，並因而肇生交通事故，以致被害人乙○○受傷，惟念
    其犯罪後坦承犯行，態度良好，又與告訴人達成民事和解，
    有台北縣蘆洲市調解委員會調解書一紙附卷可稽，顯有悔意
    ，而其前未曾受有期徒刑以上刑之宣告，亦有臺灣高等法院
    被告前案紀錄表一件附卷足考，素行尚可等一切情狀，爰量
    處如主文所示之刑，並諭知易科罰金之折算標準。末查被告
    前未曾受有期徒刑以上刑之宣告，已如前述，其因無駕駛執
    照騎乘機車肇事，恐遭警處罰，短於思慮，致觸犯本案犯行
    ，惟犯罪後已與被害人達成民事和解，此有前開調解書一紙
    可按，足見被告經本次罪刑之宣告後，已知所警惕，應無再
    犯之虞，本院因認前開對其宣告之刑，以暫不執行為適當，
    爰併予宣告緩刑二年，以啟自新。
據上論斷，應依刑事訴訟法第二百七十三條之一第一項、第二百
九十九條第一項前段，刑法第一百八十五條之四、第四十一條第
一項前段、第七十四條第一款，罰金罰鍰提高標準條例第二條，
判決如主文。
本案經檢察官林俊儀到庭執行職務。
中　　華　　民　　國　　94　　年　　9 　　月　　23　　日
                  交通法庭    法　官    李麗珠
以上正本證明與原本無異
如不服本判決應於送達後10日內向本院提出上訴狀
                                書記官　王麗雯
中　　華　　民　　國　　94　　年　　9 　　月　　23　　日
附錄本判決論罪法條：
刑法第一百八十五條之四
駕駛動力交通工具肇事，致人死傷而逃逸者，處六月以上五年以
下有期徒刑。
